【裁判字號】    98,易,618
【裁判日期】    980611
【裁判案由】    電子遊戲場業管理條例
【裁判全文】
臺灣板橋地方法院刑事判決               98年度易字第618號
聲  請  人  臺灣板橋地方法院檢察署檢察官
被      告  甲○○
選任辯護人  南雪貞律師
上列被告因違反電子遊戲場業管理條例等案件，經檢察官聲請簡
易判決處刑（97年度偵字第33753 號），本院改依通常程序審理
，判決如下：
    主  文
甲○○違反未依電子遊戲場業管理條例規定辦理營利事業登記者
，不得經營電子遊戲場業之規定，處拘役伍拾日，如易科罰金，
以新臺幣壹仟元折算壹日。
扣案電子遊戲機「1000合一」、「600 合一」各壹台（含ＩＣ板
貳片）沒收。
    事  實
一、甲○○係址設臺北縣板橋市○○路○ 段50巷22號1 樓「比比
    樂企業社」之負責人，明知未依電子遊戲場業管理條例規定
    辦理營利事業登記證者，不得經營電子遊戲場業，竟未依規
    定辦理電子遊戲場業之營利事業登記，基於經營電子遊戲場
    業之犯意，自民國97年10月1 日起，在其經營之前開「比比
    企業社」之公眾得出入之場所內，擺設電子遊戲機「1000合
    一」、「600 合一」各1 台，供不特定人把玩。嗣於97年11
    月6 日晚間7 時15分許，在上址為警查獲，並扣得插電營業
    中之上開電子遊戲機2 台（含ＩＣ板2 片）。
二、案經臺北縣政府警察局海山分局移送臺灣板橋地方法院檢察
    署檢察官偵查起訴。
    理  由
一、訊據被告甲○○固坦承其經營「比比樂企業杜」，為警查扣
    之電子遊戲機「1000合1 」、「600 合1 」為其所有之事實
    ，惟否認有何違反電子遊戲場業管理條例之犯行，辯稱：我
    從事資訊類產品的買賣，扣案之機台「1000合1 」、「600
    合1 」是我向朋友購買，原本是故障的，準備修理後轉售，
    為警查獲時1 台已修理好，1 台尚未修理完畢，我沒有給客
    人把玩，所以機台內沒有零錢云云。經查：
  (一)被告並未依電子遊戲場業管理條例規定辦理營利事業登記證
    ，仍自97年10月4 日起，將其所有電子遊戲機「1000合1 」
    、「600 合1 」2 台擺設在其經營之前開「比比企業社」之
    公眾得出入之場所。嗣於97年11月6 日晚間7 時15分許，在
    上址為警查獲，並扣得上開電子遊戲機2 臺（含ＩＣ板2 片
    ）等情，迭據被告於警詢、偵查及本院審理中自承不諱，且
    經證人即警員許景嵐、林宗儒及台北縣政府經濟發展局稽查
    員乙○○、丁○○分別於本院審理中到庭具結證述無訛，復
    有前開電子遊戲機2 台（含ＩＣ板2 片）扣案可證，另有現
    場及扣案物品照片附卷足稽，此部分當可認定。
  (二)被告雖以前詞置辯，惟就其所辯內容，被告於警詢時供稱：
    該2 部機台屬於電腦資訊類主機，不需要核准證明，操作方
    式和一般個人電腦一權，再點選儲存在電腦硬碟中的遊戲把
    玩，該2 部機台並未插電營業中，也不會涉及賭博行為等語
    〔見偵查卷第4 頁〕。嗣於偵查中供稱：我們店裡面在經營
    販賣電腦及資訊類物品，這2 台機台當時正好擺在那邊，沒
    有任何營業等語〔見偵查卷第24頁〕；均未敘及機台故障及
    經營提供其他機台（EZ-TOUCH）供顧客把玩等情事，足認被
    告所辯避重就輕，尚難盡信。
  (三)就本件查獲之經過，證人即台北縣政府經濟發展局稽查員乙
    ○○到庭結證稱：我是經濟發展局稽查員，主要業務在認定
    八大行業、電玩及網咖的稽查。我們依據經濟部電子遊戲機
    評鑑委員會認定本件扣案之機台2 台是電子遊戲機，而現場
    其他機台（EZ-TOUCH）非屬電子遊戲機。扣案機台是投幣式
    ，600 合一是有600 種遊戲，1000合一就是有1000種遊戲。
    查獲的機台有插電及螢幕顯示，可以把玩，現場有測試，但
    沒有投錢。當時無法知悉機台所有人是誰，所以委請海山分
    局警員前來協助，之後我們就到下一家稽查，所以也不知道
    機台所有人為何人等語。另證人即台北縣政府經濟發展局稽
    查員丁○○亦到庭結證稱：我是台北縣政府警察局經濟發展
    局稽查員，主要業務在認定八大行業、電玩及網咖的稽查；
    現場查獲的2 台機台均有插電，且與經濟部函示相符，我自
    己沒有測試，不清楚有誰測試，查獲時沒有人把玩等語〔均
    見本院98年5 月21日審判筆錄〕。衡諸證人乙○○、丁○○
    均係依法執行職務之公務員，有多次從事相同稽查業務之經
    驗，其等判斷與認知之可信度甚高；且證人與被告素不相識
    ，並無仇怨，應無甘冒涉犯刑法偽證罪而誣陷被告之理；又
    其等所述內容大致相符，復無瑕疵可指，應可採信。被告辯
    稱扣案機台並無插電營業云云，顯係卸責之詞，難以採信。
    本件系爭機台於查獲時插電中，且經稽查員測試功能正常之
    情，再衡諸扣案機台2 台旁，有被告擺設之6 台「EZ-TOUCH
    」機台供顧客把玩，可認該等電子遊戲機乃被告置放於前開
    公眾得出入之場所供人把玩之事實，殆屬無疑。
  (四)按所謂電子遊戲場業，依電子遊戲場業管理條例第3 條之規
    定，係指設置電子遊戲機供不特定人益智娛樂之營利事業。
    所謂電子遊戲場「業」，指「業務」而言。而刑法上所謂業
    務，係以事實上執行業務者為標準，指以反覆同種類之行為
    為目的之社會活動而言；執行此項業務，縱令欠缺形式上之
    條件，仍無礙於業務之性質。因此不論該事業是否「專營」
    電子遊戲場業，亦不問經營是否需達「一定之規模」，即使
    於原本所營事業外，兼營電子遊戲場業，或所經營之電子遊
    戲場不具相當之規模，亦無礙於電子遊戲場業管理條例相關
    規定之適用。否則，業主為逃避該條例之規範、處罰，儘可
    以「兼營」或「小規模」等經營方式為之，將出現管理及規
    範上之漏洞，反而無法有效達成立法之目的，亦與電子遊戲
    場業管理條例之立法意旨有違（最高法院90年度台非字第
    276 號判決要旨參照）。是被告於原本所營事業外，未依電
    子遊戲場業管理條例規定辦理營利事業登記，即於前揭時、
    地擺設電子遊戲機具，供不特定人把玩，兼營電子遊戲場業
    ，應屬經營電子遊戲場業管理條例所指之電子遊戲場業。至
    於機台內於查獲時雖無錢幣之情，及證人丙○○於本院審理
    時之證述，仍無礙於被告犯有上開犯行之認定，附此敘明。
  (五)此外，復有臺北縣政府聯合查報小組稽查電子遊戲場業現場
    紀錄表、臺北縣政府營利事業登記證、經濟部96年12月20日
    經商字第09602156180 號函各1 份、現場及扣案物照片等附
    卷可資佐證，本件事證明確，被告犯行堪以認定。
二、按刑法第2條第1項規定，行為後法律有變更者，適用行為時
    之法律。但行為後之法律有利於行為人者，適用最有利於行
    為人之法律。查被告行為後，電子遊戲場業管理條例於98年
    1 月21日經總統修正公布，並自98年4 月13日施行，其中為
    配合商業登記法之修正及未來將廢止營利事業統一發證制度
    （參見同條例第11條修正理由），將該條例第15條之規定由
    「未依本條例規定辦理營利事業登記者，不得經營電子遊戲
    場業。」，修正為「未依本條例規定領有電子遊戲場業營業
    級別證者，不得經營電子遊戲場業。」，亦即將取得經營電
    子遊戲場業之營業許可資格，由原先辦理「營利事業登記」
    之方式，改為申請「電子遊戲場業營業級別證」，又同條例
    第22條關於違反第15條之刑罰規定則並未修正，是上開取得
    電子遊戲場業經營許可程序之變動，雖未影響處罰之輕重，
    惟就刑罰構成要件而言，仍應屬法律變更。是以，被告本件
    犯行，自應依刑法第2 條第1 項從舊從輕原則，適用行為時
    即修正前電子遊戲場業管理條例第15條之規定。
三、核被告甲○○所為，係違反修正前電子遊戲場業管理條例第
    15條之未依電子遊戲場業管理條例規定辦理營利事業登記者
    ，不得經營電子遊戲場業之規定，應依同條例第22條之規定
    論處。又被告未依規定辦理營利事業登記而經營電子遊戲場
    業，本具有反覆實施之特性，雖持續經營數日，仍為包括一
    罪。爰審酌被告昔無前科紀錄，有臺灣高等法院被告前案紀
    錄表附卷可考，素行尚佳，本件犯罪之動機、目的、手段、
    所生危害，其擺設之電子遊戲機僅有2 台、擺設之時間亦不
    長，犯罪後否認犯行等一切情狀，量處如主文所示之刑，並
    諭知易科罰金之折算標準，以資懲儆。
四、扣案之電子遊戲機具「100O合1 」、「600 合1 」各1 台（
    含ＩＣ板2 片），係當場賭博之器具，不問屬於犯人與否，
    均應依刑法第266 條第2 項之規定宣告沒收。
據上論斷，應依刑事訴訟法第299 條第1 項前段，電子遊戲場業
管理條例第22條、第15條（修正前），刑法第11條前段、第2 條
第1 項前段、第41條第1 項前段，刑法施行法第1 條之1 第1 項
、第2 項前段，判決如主文。
本案經檢察官曾文鐘到庭執行職務。
中    華    民    國    98    年    6     月    11    日
                  刑事第二十一庭    法  官  侯  志  融
以上正本證明與原本無異。
如不服本判決應於送達後10日內向本院提出上訴狀。
                                    書記官  林  伶  芳
中    華    民    國    98    年    6     月    11    日
附錄本案論罪科刑法條全文：
電子遊戲場業管理條例第15條（修正前）
未依本條例規定辦理營利事業登記者，不得經營電子遊戲場業。
電子遊戲場業管理條例第22條
違反第15條規定者，處行為人1年以下有期徒刑、拘役或科或併
科新台幣50 萬元以上250 萬元以下罰金。


司法院資訊處製作；財團法人民間司法改革基金會備份。
